臺灣高雄地方法院民事裁定　　　　　　 100年度事聲字第37號
異　議　人　聯邦商業銀行股份有限公司
法定代理人　李憲章
代　理　人　陳麗智
異　議　人　台新國際商業銀行股份有限公司
法定代理人　吳清文
相　對　人　黃采
代　理　人　張蓉成律師
上列異議人因與相對人即債務人間消費者債務清理事件，對本院
司法事務官於民國99年12月27日本院98年度司執消債更字第742
號所為裁定提出異議，本院裁定如下：
    主  文
原裁定廢棄。
    理  由
一、異議意旨略以：
  (一)台新國際商業銀行（下稱台新銀行）：相對人於民國98年7
    月14日經98年度消債更字第810號裁定認定其任職於魔法服
    飾批發公司，每月平均收入新臺幣（下同）18,000元，然鈞
    院於99年12月27日98年度司執消債更字第742號裁定（下稱
    系爭裁定），以相對人自陳於第三人劉惠媚處擔任服飾銷售
    員，每月收入降為14,700元，為相對人收入之標準。惟相對
    人前後工作性質相同，薪資竟減少，足認相對人有意圖降低
    更生方案清償金額之虞。況系爭裁定認可更生方案（下稱系
    爭更生方案）之清償成數僅15.31%，對債權人有不公平之情
    事，嚴重影響各無擔保及無優先債權人之權利過鉅，爰依法
    聲明異議，請求廢棄原裁定等語。
  (二)聯邦商業銀行（下稱聯邦銀行）：相對人自承目前薪資所得
    係14,700元，然依內政部公告之99年度高雄市最低生活費用
    11,309元計算後，相對人每月薪資扣除個人每月生活必要費
    用後之餘額尚有3,391元，而系爭更生方案所提每月攤還金
    額僅2,500元，顯見相對人並未盡力清償債務，對債權人即
    非公允。況相對人現年33歲，體力精神狀況正值顛峰，縱以
    臨時工資時薪95元計，每日工作8小時，每月工作22日，尚
    有收入16,720元，況相對人迄至65歲止，尚得工作32年，實
    非無全數清償債務之可能。再系爭更生方案清償成數僅15.3
    1%，倘相對人進行清算程序，於不免責裁定後尚須繼續清償
    全部債權額之20％方得聲請免責，相對人現進行更生程序，
    亦應以相同標準衡量，系爭更生方案對債權人有不公平之情
    事，爰依法提出異議，請求廢棄原裁定等語。
二、按為使負債務之消費者得依本條例所定程序清理其債務，以
    調整其與債權人及其他利害關係人之權利義務關係，保障債
    權人之公平受償，謀求消費者經濟生活之更生，進而健全社
    會經濟之發展，特制定本條例；又債務人有薪資、執行業務
    所得或其他固定收入之情形下，法院認更生方案之件公允者
    ，得不經債權人會議可決，逕依債務人之聲請或依職權以裁
    定認可更生方案，消費者債務清理條例（下稱消債條例）第
    1條、第64條第1項分別定有明文。故消債條例之制定既係為
    使負債務之消費者得依本條例所定程序清理其債務，保障債
    權人之公平受償，以謀求消費者經濟生活之更生，則在債務
    人有薪資、執行業務所得或其他固定收入之情形下，依上開
    條例之規定，除有同條例第63條第1項、第64條第2項之情形
    外，法院自得斟酌債務人之資力狀況、債務人所提更生方案
    之還款成數及是否有浪費之情事、債務人實際生活上有無特
    殊困難等情狀而為更生方案之條件是否為公允之審認，並逕
    依債務人之聲請或依職權以裁定認可更生方案，惟若債務人
    所提更生方案之條件非屬公允者，法院自不得准許，合先敘
    明。
三、經查：
  (一)相對人名下無財產，目前受僱於劉惠媚至高雄瑞豐夜市擺攤
    ，每月收入約14,700元外，無其他收入等情，有相對人財政
    部台北市國稅局財產歸屬資料清單、薪資證明附卷可稽（見
    98年度消債更字第810號卷，下稱消債卷，第72頁、98年度
    司執消債更字第742號卷，下稱司執消債更卷第238頁），本
    院核准更生時雖認定相對人於魔法服飾批發公司任職，惟相
    對人已於98年8月10日自魔法服飾批發公司離職，並於98年8
    月24日受僱至高雄瑞豐夜市擺攤，經系爭司執消債更案件命
    相對人提出在職證明書及薪資證明，是系爭裁定以相對人每
    月收入14,700元為償債能力之核算基礎，並無不當。
  (二)相對人主張除負擔自己生活費用外，另須扶養父母而負擔扶
    養費合計6,557元。審酌相對人負債之現況，基於社會經濟
    活動之互賴及誠信，該日常生活所需費用，自應節制開支，
    不得有超越一般人最低生活標準之享受，否則反失衡平，應
    依內政部社會司所公布之99年度最低生活費11,309元認定相
    對人個人必要費用。又相對人主張需扶養父親黃惠文、母親
    黃陳美麗，每月合計支出6,557元，惟相對人並未與父母同
    住，其父名下有土地2筆、房屋1筆，其財產價值僅依公告現
    值計算即達1,626,100元，並據相對人自陳黃惠文每月領有
    老人年金3,000元，而黃陳美麗於97年間尚有利息所得3,929
    元、98年利息所得2,466元，其存款本金推估亦應約有十餘
    萬元以上，名下有土地1筆，公告現值為385,000元，況黃惠
    文、黃陳美麗除相對人外，尚育有黃淑娟、黃淑玲、黃德裕
    、黃淑芬共5名子女，其中黃淑芬97年度所得為2,378,100元
    ，平均每月收入為198,175元，名下有土地10筆、房屋4筆、
    投資10筆，價值合計為3,673,864元；黃德裕97年度所得為
    1,303,601元，平均每月收入為108,633元，名下有土地2筆
    、房屋2筆、汽車1部、投資7筆，價值合計為1,060,472元，
    有財政部台北市國稅局財產歸屬資料清單、97、98年度綜合
    所得稅各類所得資料清單、稅務電子閘門財產所得調件明細
    表在卷可憑（見司執消債更卷第217至220頁、第101至108頁
    、第144至148頁），雖相對人陳稱其兄姐因失業及減薪向其
    追討扶養費，惟未提出其兄姊失業及減薪之證明以實其說，
    復未提出相關支出單據證明，則難認相對人確有該筆支出。
    則相對人之收入扣除支出，尚餘3,391元（計算式：14,700
    元－11,309元＝3,391元）。如全數用於清償債務，且延長
    清償年限為8年，共分96期清償，總清償金額將可達325,536
    元（計算式：3,391元×96期＝325,536元），清償成數可達
    20.77% （計算式：325,536元÷1,567,354元＝0.2077）。
  (三)聯邦銀行雖主張相對人正值壯年，可每日工作8小時，每月
    工作22日以增加收入。惟受僱勞工，如經濟景氣佳，或雇主
    營運得當，持續工作，通常情形，或可逐年提高薪資，豐厚
    收入；但如景氣低迷，或經營無方，黯然結束營業，或資遣
    勞工，酌減薪資，以降低成本，亦所在多有。本件相對人固
    屬壯年，但日後工作所得是否必然增加，牽涉上開各項主客
    觀因素，且於夜市擺攤更會受天氣影響收入，尚難一概而論
    。是聯邦銀行主張相對人並非盡全力償債，可全數償還云云
    ，僅屬推測之詞，而非目前可預期之事實，自難於認可更生
    方案時予以考量，則聯邦銀行上開主張，洵非可取。
四、綜上所述，本件相對人聲請更生，雖經本院裁定開始更生程
    序，並經相對人提出更生方案，惟系爭裁定疏未就相對人是
    否須扶養其父母乙節詳予查明，遽認相對人所提系爭更生方
    案係屬公允、適當云云，尚有未合；異議意旨指摘原審裁定
    不適法而求為廢棄，非無理由，爰廢棄原裁定，並由司法事
    務官就上開未盡妥適之處，另為審究處理，以昭公允。
五、依消費者債務清理條例第15條、民事訴訟法第240條之4第3
    項後段、第78條，裁定如主文。
中    華    民    國   100    年    3     月    22    日
                  民事第五庭  法  官    何佩陵
上為正本係照原本作成
如不服本裁定，應於裁定送達後10日內，以書狀向本院提出抗告
，並繳納抗告費新臺幣1仟元
中    華    民    國   100    年    3     月    22    日
                              書記官    陳喜苓